臺灣彰化地方法院刑事判決　　　　　　 100年度訴字第1333號
公　訴　人　臺灣彰化地方法院檢察署檢察官
被　　　告　洪宏仁
上列被告因違反毒品危害防制條例案件，經檢察官提起公訴（10
0 年度毒偵字第1915號），被告於準備程序進行中，就被訴事實
為有罪之陳述，經本院合議庭裁定由受命法官獨任進行簡式審判
程序，判決如下：
    主  文
洪宏仁施用第一級毒品，累犯，處有期徒刑玖月，又施用第二級
毒品，累犯，處有期徒刑肆月。應執行有期徒刑拾壹月。
    犯罪事實及理由
壹、程序事項：
    本件經被告於準備程序期日為有罪之陳述，經受命法官告知
    簡式審判程序之旨，並聽取當事人之意見後，本院認無不得
    或不宜改依簡式審判程序進行之處，爰依刑事訴訟法第273
    條之1 第1 項，裁定由受命法官獨任進行簡式審判程序，則
    依據刑事訴訟法第273 條之2 、同法第159 條第2 項之規定
    ，不適用傳聞法則有關限制證據能力之相關規定；並得依同
    法第310 條之2 之準用同法第454 條之規定製作略式判決書
    ，依法僅需記載犯罪事實、證據名稱及應適用之法條，並得
    以簡略方式為之，合先敘明。
貳、實體事項：
一、構成犯罪事實：
    洪宏仁前於民國91年間因施用毒品案件，經本院裁定送觀察
    勒戒，因無繼續施用毒品傾向於91年5 月8 日釋放出所，再
    於同年間因施用毒品案件，經本院裁定送觀察勒戒，因有繼
    續施用毒品傾向，再裁定送強制戒治，92年11月7 日執行完
    畢釋放，責刑部分由本院以91年度易字第1041號判處有期徒
    刑7 月確定並入監執行完畢。而其於94年間再因施用毒品案
    件，經本院先後以94年度易字第437 號、94年度易字第1117
    號判決各判處有期徒刑10月、1 年確定，並接續執行，96年
    9 月16日縮刑期滿甫執行完畢（構成累犯）。又於97年間因
    施用毒品案件經本院以97年度訴字第788 號判處有期徒刑9
    月確定；同年間因竊盜案件經本院以97年度易字第1095號判
    處有徒刑5 月、4 月，定應執行有期徒刑8 月確定；再於同
    年間因施用毒品案件經本院以97年度訴字第1777號判處有期
    徒刑8 月、8 月、5 月，定應執行有期徒刑1 年7 月確定；
    同年間再因施用毒品案件經本院以97年度易字第1596號判處
    有期徒刑5 月確定；上揭案件合併定應執行刑有期徒刑3 年
    3 月確定，100 年10月3 日縮刑期滿（非100 年6 月9 日縮
    期出監為執畢日，不構成累犯）。猶不知戒除毒癮，竟基於
    施用第一級毒品海洛因之犯意，於100 年9 月2 日上午6時
    許，在其位在彰化縣溪湖鎮○○里○○街87號之住處，以針
    筒注射之方式，施用第一級毒品海洛因1 次。另基於施用第
    二級毒品甲基安非他命之犯意，於100 年9 月1 日晚上7 時
    許，在同上住處，以玻璃球燒烤而吸食其煙霧之方式，施用
    第二級毒品甲基安非他命1 次。嗣於100 年9 月2 日上午8
    時許，經警採集尿液送驗，結果呈甲基安非他命、可待因及
    嗎啡陽性反應，而查悉上情。
二、認定犯罪事實所憑之證據名稱：
  (一)彰化縣警察局北斗分局委託檢驗尿液代號與真實姓名對照認
    證單（代號C208號）、採尿同意書：足知送驗尿液為被告洪
    宏仁所親自排放。
  (二)臺灣檢驗科技股份有限公司100 年9 月15日濫用藥物尿液檢
    驗報告（檢體編號：C208，報告編號：00000000號）：檢出
    有甲基安非他命陽性及可待因、嗎啡陽性（甲基安非他命為
    2013ng/ml、可待因為2522ng/ml、嗎啡為14364ng/ml）。
  (三)臺灣高等法院被告前案紀錄表、刑案資料查註紀錄表、全國
    施用毒品案件紀錄表、受觀察勒戒人毒品及前科紀錄簡列表
    、矯正簡表。
  (四)被告於本院準備程序時之自白。
三、不再送觀察勒戒之理由：
    按海洛因、甲基安非他命為毒品危害防制條例第2 條第2 項
    第1 、2 款所稱之第一、二級毒品，不得施用、持有。次按
    毒品危害防制條例於92年7 月9 日修正公布，自93年1 月9
    日施行，其中第20條、第23條將施用毒品之刑事處遇程序，
    區分為「初犯」及「5 年內再犯」、「5 年後再犯」。依其
    立法理由之說明：「初犯」，經觀察、勒戒或強制戒治後，
    應為不起訴處分或不付審理之裁定；經觀察、勒戒或強制戒
    治執行完畢釋放後，「5 年內再犯」者，因其再犯率甚高，
    原實施之觀察、勒戒及強制戒治既已無法收其實效，爰依法
    追訴或裁定交付審理。至於經觀察、勒戒或強制戒治執行完
    畢釋放後，「5 年後再犯」者，前所實施之觀察、勒戒或強
    制戒治已足以遮斷其施用毒品之毒癮，為期自新及協助其斷
    除毒癮，仍適用「初犯」規定，先經觀察、勒戒或強制戒治
    之程序。從而依修正後之規定，僅限於「初犯」及「5 年後
    再犯」二種情形，始應先經觀察、勒戒或強制戒治程序。倘
    被告於5 年內已再犯，經依法追訴處罰，縱其第三次（或第
    三次以上）再度施用毒品之時間，在初犯經觀察、勒戒或強
    制戒治執行完畢釋放5 年以後，已不合於「5 年後再犯」之
    規定，且因已於「5 年內再犯」，顯見其再犯率甚高，原實
    施觀察、勒戒或強制戒治，已無法收其實效，即應依該條例
    第10條處罰。至於第三次（或第三次以上）施用毒品之時間
    ，是否宜有期間限制？以多久為適宜？則分屬刑事政策、專
    門醫學之範圍，非審判機關所能決定，有待循立法途徑解決
    （最高法院98年度臺非字第252 號、97年度臺非字第540 號
    、95年度臺非字第59、65號判決，及最高法院97年9 月9 日
    97年度第5 次刑事庭會議決議參照）。本件被告於91年間因
    施用毒品案件，經本院裁定送觀察勒戒，因無繼續施用毒品
    傾向於91年5 月8 日釋放出所，再於同年間因施用毒品案件
    ，經本院裁定送觀察勒戒，因有繼續施用毒品傾向，再裁定
    送強制戒治，92年11月7 日執行完畢釋放，責刑部分由本院
    以91年度易字第1041號判處有期徒刑7 月確定並入監執行完
    畢，有卷附臺灣高等法院被告前案紀錄表可查，揆諸前開最
    高法院判決及決議，因被告於91年第一次觀察勒戒後之5 年
    內，業有施用毒品之行為，則本次被告再施用毒品之犯行，
    即與5 年後再犯之情形有別，自應逕行起訴。
四、論罪科刑之理由：
  (一)按海洛因、甲基安非他命分別為毒品危害防制條例第2 條第
    2 項第1 款、第2 款所定之第一級、第二級毒品，不得非法
    持有、施用。核被告洪宏仁所為，係犯毒品危害防制條例第
    10條第1 項之施用第一級毒品罪，及同條第2 項之施用第二
    級毒品罪。
  (二)被告於100 年9 月2 日上午8 時許往前3 日或4 日之內之某
    一時點施用海洛因、甲基安非他命之精確時間，已於本院準
    備程序時供述明確，起訴書記載被告施用海洛因、甲基安非
    他命之時間不詳，似有未洽，附此敘明。
  (三)被告施用毒品而持有海洛因、甲基安非他命之行為，為施用
    之高度行為所吸收，均不另論罪。
  (四)又被告所犯上開施用第一、二級毒品各1 次之2 罪間，犯意
    各別，罪名互異，應予分論併罰。
  (五)查被告前於94年間再因施用毒品案件，經本院先後以94年度
    易字第437 號、94年度易字第1117號判決各判處有期徒刑10
    月、1 年確定，並接續執行，96年9 月16日縮刑期滿甫執行
    完畢，有臺灣高等法院被告前案紀錄表1 件在卷可參，其於
    徒刑執行完畢5 年內故意再犯本件有期徒刑以上之罪，為累
    犯，應依刑法第47條第1 項之規定，加重其刑。
  (六)爰審酌被告為高職肄業，有電腦專長，目前打臨時工，僅因
    交友不慎及本身意志不堅，方再度施用毒品，及前有多次毒
    品前科，再犯本件施用毒品之罪，亟待矯治，其施用毒品係
    屬自戕行為並未損害他人，暨其於犯罪後已知悔悟並坦承犯
    行，同時考量施用毒品之戒癮性不高，極易一再施用，本次
    施用毒品之檢測濃度等一切情狀，分別量處如主文所示之刑
    ，並合併定其應執行刑示懲。
五、應適用之法律：
  (一)刑事訴訟法第273 條之1 第1 項、第299 條第1 項前段、第
    310 條之2 、第454 條第1 項。
  (二)毒品危害防制條例第10條第1 項、第2 項，刑法第11條前段
    、第47條第1 項、第51條第5 款。
本案經檢察官葉柏岳到庭執行職務。
中    華    民    國   100    年    12    月    30    日
                  刑事第五庭    法  官  李淑惠
以上正本證明與原本無異。
如不服本判決應於收受判決後10日內向本院提出上訴書狀，並
應敘述具體理由。其未敘述上訴理由者，應於上訴期間屆滿後
20日內向本院補提理由書(均須按他造當事人之人數附繕本)
「切勿逕送上級法院」。
中    華    民    國   100    年    12    月    30    日
                                書記官  張清秀
附錄本案論罪科刑法條全文
毒品危害防制條例第10條
施用第一級毒品者，處 6 月以上 5 年以下有期徒刑。
施用第二級毒品者，處 3 年以下有期徒刑。